【裁判字號】    98,交聲,2653
【裁判日期】    980825
【裁判案由】    聲明異議
【裁判全文】
臺灣臺中地方法院交通事件裁定        98年度交聲字第2653號
原處分機關  交通部公路總局臺中區監理所
異  議  人
即受處分人  甲○○
上列異議人因違反道路交通管理處罰條例案件，對於交通部公路
總局臺中區監理所民國98年7 月16日所為之裁決處分（原處分案
號：中監違字第裁60-HD0000000號），聲明異議，本院裁定如下
：
    主  文
原處分關於罰鍰新臺幣肆萬玖仟伍佰元部分撤銷。
前項撤銷部分，甲○○不罰。
    理  由
一、原處分意旨略以：異議人即受處分人甲○○於民國97年3 月
    14日21時57分許，在臺中縣烏日鄉○○路與長春街口，因「
    酒後駕車，呼氣值酒精濃度為0.94mg/l，超過標準值0.55mg
     /l 」違規，經臺中縣警察局烏日分局依道路交通管理處罰
    條例第35條第1 項第1 款舉發。原處分機關於緩起訴期滿後
    ，於98年7 月16日以中監違字第裁60-HD0000000號裁處罰鍰
    新臺幣（下同）49,500元、吊扣汽車駕駛執照24個月及施以
    道安講習云云。
二、聲明異議意旨略以：異議人於97年3 月14日21時57分駕駛車
    號CT20-12 之TOYOTA廠牌自用小客車，已停駛於臺中縣烏日
    鄉○○路地○道上方時，因被騎乘自行車之駕駛人撞上，經
    路人通報警察後，因酒精濃度超過規定標準被警查獲，並獲
    臺中地方法院依違反安全駕駛致交通危險罪緩起訴處分，且
    於期限內依法繳納緩起訴處分金6 萬元整。異議人因酒精濃
    度超過規定標準為此交通部臺中區監理所交通事件裁決所所
    為之處分，顯有錯誤，根據「臺灣高等法院暨所屬法院96年
    法律座談會刑事類提案第36號」做成的決定，緩起訴處分並
    附條件為捐款命令是刑事處分，故捐款行為具行政罰鍰的性
    質，因此，臺中區監理所不得再就同一行為課以行政罰鍰，
    為此狀請撤銷原處分等語。
三、按汽車駕駛人，駕駛汽車經測試檢定有酒精濃度超過規定標
    準者，處新臺幣15,000元以上60,000元以下罰鍰，並當場移
    置保管其車輛及吊扣其駕駛執照1 年；汽車駕駛人有飲酒後
    其吐氣所含酒精成份超過每公升0.25毫克以上者，不得駕車
    ，道路交通管理處罰條例第35條第1 項第1 款及道路交通安
    全規則第114 條第2 款分別定有明文。
四、經查：
  (一)異議人於97年3 月14日21時57分許，在臺中縣烏日鄉○○路
    與長春街口，因「酒後駕車，呼氣值酒精濃度為0.94mg/l，
    超過標準值0.55mg/l」違規，經臺中縣警察局烏日分局依道
    路交通管理處罰條例第35條第1 項第1 款開單告發。異議人
    刑事責任部分，經臺灣臺中地方法院檢察署檢察官於97年3
    月16日，以97年度速偵字第1297號為緩起訴處分，緩起訴期
    間為1 年（97年4 月10日至98年4 月9 日），異議人應於收
    受緩起訴處分命令通知書之日起1 個月內，向中華民國得勝
    者教育協會支付60,000元。異議人依限支付60,000元。原處
    分機關於緩起訴期滿後之98年7 月16日，以異議人有「汽車
    駕駛人酒精濃度超過規定標準（0.55以上）因而致人受傷」
    舉發違規事由，予以處罰鍰49,500元，並吊扣汽車駕駛執照
    24個月，施以道安講習等情，為異議人所不爭執，並有緩起
    訴處分書、緩起訴處分命令通知書、中華民國得勝者教育協
    會臺中辦公室收據及舉發違反道路交通管理事件通知單影本
    各1 紙在卷可稽。是異議人於上揭時、地，確有裁決書所載
    之事實，堪信屬實。
  (二)按94年2 月5 日公布，並於95年2 月5 日施行之行政罰法第
    26條規定：「一行為同時觸犯刑事法律及違反行政法上義務
    規定者，依刑事法律處罰之。但其行為應處以其他種類行政
    罰或得沒入之物而未經法院宣告沒收者，亦得裁處之。前項
    行為如經不起訴處分或為無罪、免訴、不受理、不付審理之
    裁判確定者，得依違反行政法上義務規定裁處之。」又其他
    種類行政罰，係指違反行政法上之義務應受「裁罰性」之「
    不利處分」，依行政罰法第2 條規定，包括限制或禁止行為
    之吊扣證照處分。究其立法目的，一行為同時觸犯刑事法律
    及違反行政法上義務規定時，由於刑罰與行政罰同屬對不法
    行為之制裁，而刑罰之懲罰作用較強，故依刑事法律處罰，
    即足資警惕時，實無一事二罰再處行政罰之必要，且刑事法
    律處罰，由法院依法定程式為之，較符合正當法律秩序，應
    予優先適用，但罰鍰以外之沒入或其他種類行政罰，因兼具
    維護公共秩序之作用，為達行政目的，行政機關仍得併予裁
    處。本件異議人確有酒精濃度超過規定標準之交通違規事實
    ，且其酒後駕車之行為，亦經臺灣臺中地方法院檢察署檢察
    官於97年3 月16日，以97年度速偵字第1297號為緩起訴處分
    確定，已如前述，故異議人飲酒後駕駛車輛之前開違規行為
    並受刑事處罰之事實，亦堪認定。從而，異議人上述酒後駕
    車之行為既同時觸犯刑法及違反行政法上義務，揆諸前揭說
    明，本件依行政罰法第26條第1 項前段規定，應依刑事法律
    處罰之，不再依上揭道路交通管理處罰條例等規定裁罰之。
五、綜上所述，原處分機關以異議人酒醉駕車之行為，依道路交
    通管理處罰條例第35條第1 項第1 款規定，裁處異議人罰鍰
    49,500元之處分為不當，異議人之異議為有理由，自應由本
    院將原處分關於罰鍰49,500元部分撤銷，並為如主文第2 項
    對異議人為不罰之諭知，以資適法。至原處分機關另裁處異
    議人吊扣汽車駕駛執照24個月及施以道安講習部分，於法無
    違，且依異議人聲明異議意旨，亦僅就原處分機關所處罰鍰
    部分請求撤銷，此部分之處分自非屬本院應予審究之範圍，
    併此敘明。
據上論斷，應依道路交通管理處罰條例第87條，道路交通案件處
理辦法第20條前段，裁定如主文。
中    華    民    國    98    年    8     月    25    日
                  交通法庭      法  官  柯志民
上正本證明與原本無異。
如不服本裁定應於送達後五日內向本院提出抗告狀。
                                書記官  賴亮蓉
中    華    民    國    98    年    8     月    25    日


司法院資訊處製作；財團法人民間司法改革基金會備份。
